臺灣桃園地方法院民事裁定
111年度消債更字第117號
聲  請  人  
即  債務人  胡富堂  
上列當事人因消費者債務清理事件聲請更生，本院裁定如下：
    主  文
債務人胡富堂自民國一一一年六月二十一日下午五時起開始更生
程序。
命司法事務官進行本件更生程序。
    理  由
一、聲請意旨略以：聲請人現於開南保全公司擔任臨時代班人員
    ，每月收入約新臺幣（下同）2萬元，名下除保單6張外，別
    無其他財產，而無擔保或無優先權之債務總額約為307萬5,6
    81元，復未經法院裁定開始清算程序或宣告破產，於民國10
    8年11月向最大債權銀行花旗（台灣）商業銀行股份有限公
    司（下稱花旗銀行）聲請銀行公會前置協商，因聲請人與花
    旗銀行意見不一致而調解不成立，聲請人每月薪資扣除必要
    生活費用後，無法清償上開債務，爰聲請更生等語。
二、按債務人不能清償債務或有不能清償之虞者，得依消費者債
    務清理條例（下稱消債條例）所定更生或清算程序，清理其
    債務；債務人無擔保或無優先權之本金及利息債務總額未逾
    1,200萬元者，於法院裁定開始清算程序或宣告破產前，得
    向法院聲請更生；法院開始更生程序之裁定，應載明其年、
    月、日、時，並即時發生效力，消債條例第3條、第42條第1
    項及第45條第1項分別定有明文。次按債務人對於金融機構
    負債務者，在聲請更生或清算前，應向最大債權金融機構請
    求協商債務清償方案，或向其住、居所地之法院或鄉、鎮、
    市、區調解委員會聲請債務清理之調解，同條例第151條第1
    項定有明文。
三、經查：
㈠㈠關於前置協商之要件：
　　聲請人前於108年11月間向花旗銀行聲請消費者債務清理之
    前置協商，因無力清償債務而與花旗銀行調解不成立等情，
    有前置協商不成立通知書在卷可稽（見消債更卷第53頁），
    堪可採認。
　㈡聲請人之債務總額：
　　聲請人陳報無擔保或無優先權之債務總額約307萬5,681元，
    依金融機構債權人台北富邦商業銀行股份有限公司、遠東國
    際商業銀行股份有限公司、匯豐（台灣）商業銀行股份有限
    公司、臺灣新光商業銀行股份有限公司、玉山商業銀行股份
    有限公司、三信商業銀行股份有限公司、花旗銀行、元大商
    業銀行股份有限公司陳報債權之金額分別為43萬2,254元、2
    0萬7,744元、18萬8,266元、73萬9,671元、40萬538元、16
    萬2,094元、105萬7,337元、142萬6,513元（見消債更卷第1
    13至147頁、第157至195頁），是金融機構債權額為461萬4,
    417元（計算式：43萬2,254元＋20萬7,744元＋18萬8,266元＋7
    3萬9,671元＋40萬538元＋16萬2,094元＋105萬7,337元＋142萬6
    ,513元＝461萬4,417元）。故本件聲請人之債務總額應為461
    萬4,417元。　
　㈢關於聲請人之財產及收入：　
　　聲請人名下除富邦人壽保單4張、新光人壽保單2張外，別無
    任何財產，此有全國財產稅總歸戶財產查詢清單、富邦人壽
    保單查詢表、新光人壽保單價值準備金/保單帳戶價值證明
    及繳款通知書等件在卷可稽（見消債更卷第37頁、第87至95
    頁）；收入部分，聲請人陳稱目前為開南保全公司臨時代班
    人員，每月平均薪資約2萬元等語，業提出110年9、12月薪
    資袋、110年11月至111年4月之收入切結書以佐（見消債更
    卷第151至155頁），經核大致相符，且查聲請人109年財稅
    資料並無其他薪資財稅收入，此有109年度綜合所得稅各類
    所得資料清單在卷可稽（見消債更卷第35頁），無事證足認
    聲請人尚有其他收入存在，故以2萬元列計聲請人每月收入
    ，尚屬合理。
　㈣關於聲請人之必要支出：
　  按債務人必要生活費用，以最近1年衛生福利部或直轄市政
    府所公告當地區每人每月最低生活費1.2倍定之；受扶養者
    之必要生活費用，準用第1項規定計算基準數額，並依債務
    人依法應負擔扶養義務之比例認定之；前2項情形，債務人
    釋明更生期間無須負擔必要生活費用一部或全部者，於該範
    圍內，不受最低數額限制，債務人證明確有必要支出者，不
    受最高數額及應負擔比例之限制，消債條例第64條之2定有
    明文。本件聲請人陳明每月必要支出金額為1萬8,337元（包
    含伙食費7,500元、租屋費6,500元、管理費924元、水電天
    然氣費206元、雜支2,000元、電話費736元、交通費471元，
    見消債更卷第15頁），本院審酌此金額未逾行政院衛生福利
    部所公告111年桃園市每人每月最低生活費用每人每月為1萬
    5,281元之1.2倍即1萬8,337元之範圍（參酌消債條例第64條
    之2第1項之規定），是以1萬8,337元為聲請人個人每月必要
    之支出，尚屬合理。
四、聲請人以上開收入扣除必要支出後，每月有餘額1,663元（
    計算式：2萬元－1萬8,337元＝1,663元）可供清償債務，則聲
    請人欲全數清償上開債務至少需約232年（計算式：461萬4,
    417元÷1,663元÷12≒231.23），聲請人現年61歲（49年出生
    ），距勞工強制退休年齡（65歲）約4年，審酌聲請人目前
    之收支及財產狀況，至其退休時止，顯無法清償聲請人前揭
    所負欠之債務總額，而名下保單價值準備金合計為158萬6,8
    38元（計算式：11萬7,724元＋33萬2,546元＋1萬262元＋7萬9,
    226元＋72萬6,573元＋32萬507元＝158萬6,838元，見消債更卷
    第87頁），經變賣亦無得一次清償全部債務之可能，考量該
    積欠債務之利息或違約金仍在增加中等情況，堪認聲請人之
    收入及財產狀況，已不能清償上開債務，自應許聲請人得藉
    由更生程序清理債務。
五、綜上所述，聲請人係消費者，已達不能清償債務之程度，經
    消費者債務清理調解不成立，而查無消債條例第6條第3項、
    第8條或第46條各款所定應駁回更生聲請之事由，則其聲請
    ，應屬有據，爰裁定准許，並依同條例第16條第1項規定，
    命司法事務官進行更生程序如主文。
六、本院裁定准許開始更生程序，俾使聲請人得以重建經濟生活
    ，惟本裁定不生免責效力，須聲請人於更生程序中與債權人
    協定更生方案，並持續履行，始能依消債條例第73條免責，
    附此敘明。
中　　華　　民　　國　　111 　年　　6 　　月　　21　　日
                  民事第一庭    法　官　許自瑋
正本係照原本作成。
本裁定不得抗告。
本裁定業已於111年6月21日下午5時公告。
中　　華　　民　　國　　111 　年　　6 　　月　　21　　日
                                書記官  吳光彧